#II/ Intevalles de confiance, association entre variables

  0. Importation des donnees par read.csv2()
- str va permettre la bonne importation des donnees
```{r}
smp.c <- read.csv2("smp1.csv")
str(smp.c)
```

  1. Calculer un intervalle de confiance de la MOYENNE d'age des detenus
C'est en réalité l'un des derniers calculs réalisés à la main.
```{r}
library(prettyR)
describe(smp.c$age)
```
Nous obtenons ainsi la valeur de la moyenne, l'ecart-type et le nombre de occurences nous permettant de procéder aux calculs des bornes de l'intervalle.

Borne inferieure :
```{r}
38.9-1.96*13.28/sqrt(797)
```

Et borne superieure :
```{r}
38.9+1.96*13.28/sqrt(797)
```

Ou bien en calculs relatifs (incomplet):
```{r}
bi <- mean(smp.c$age)-1.96*sd(smp.c$age)/sqrt(sum(smp.c$age))
bs <- mean(smp.c$age)+1.96*sd(smp.c$age)/sqrt(sum(smp.c$age))
```

  2. Calculer un intervalle de confiance d'un pourcentage (d'une proportion)
```{r}
library(binom)
binom.confint(3,10,method="all")
```
Plusieurs méthodes pour le calcul des intervalles de proportion et tous les spécialistes ne sont pas d'accord sur leur emploi respectif. La plus passe-partout est la 5 : "exact".

Quand la taille de l'échantillon est suffisamment grande, toutes les calculs convergent :
```{r}
binom.confint(300,1000,method="all")
```

  3. Coefficient de corrélation
Coefficient de corrélation de PEARSON : cas particulier de corrélation, grand classique pour quantifier la force d'association entre deux v.a. quantitatives. On parle de liaison monotone ou linéaire : plus l'une des 2 variables est grande plus l'autre l'est aussi.
r varie entre 0 et 1 : 
 - Lorsque r = 0 : pas corrélation (pas exactement vrai dans certains cas)
 - Lorsque r = +/-1 : la connaissance d'une variable donne l'autre Y = aX + b
 - Lorsque r > 0 : plus l'une des variablest est grande et plus l'autre l'est aussi. Inversement lorsque r < 0.
L'interprétation d'une corrélation est délicate et partiellement absconse.
Autre point, le pourcentage de variance partagé est égal au carré du coefficient de corrélation.
La visualisation renforce nettement l'interpréation de tels chiffres.

```{r}
plot(jitter(smp.c$age),jitter(smp.c$n.enfant))
```

```{r}
str(smp.c)
```

```{r}
cor(smp.c$age, smp.c$n.enfant, use="complete.obs")
```
Le coefficient de corrélation ne suffit pas à brosser les relations entre deux variables quantitatives (i.e. lorsque le plot forme un U, la corrélation apparaîtra nulle).

  4. Risque relatif et odds-ratio
Mesure l'intensité de la liaison entre deux variables binaires : 
 - en économie = la relation entre le genre et le fait d'être au chomage
 - en médecine = la relation entre être un gros fumeur et le développement d'infarctus

Le risque relatif [a/(a+b)]/[b/(a+b)] : facile à comprendre
vs. 
le odds-ratio (a/b)/(c/d) : difficile à comprendre

Exemple, dans quelle mesure un nveau élevé d'évitement du danger est associé à un trouble dépressif.
La variable évitement du danger est codées en 3 classes 0, 1 et 2. On va la recoder en 0 pour 1 ou 2 et en 1 pour 3 :
```{r}
smp.c$ed.b <- ifelse(smp.c$ed>2,1,0)
str(smp.c)
```

Vérifier la création de la nouvelle variable ed.b ne suffit pas, il est nécessaire de vérifier l'association correcte de toutes ses valeurs :
```{r}
table(smp.c$ed.b,smp.c$ed,deparse.level=2,useNA="always")
```
Aucune des valeurs de ed (colonnes) de 1 ou 2 ne sont représentées dans la ligne 1 de ed.b nous sommes donc OK.

Calculs des risques relatifs et odds-ratio :
```{r}
library(Epi)
twoby2(1-smp.c$ed.b, 1-smp.c$dep.cons)
```
Twoby2 considère par défaut qu'une variable signifie que 0 = malade et 1 = non malade et que 0 = facteur de risque lorsque 1 = ne pas avoir de facteur de risque. C'est exactement le contraire de l'échantillon. On inverse donc les deux variables.

On observe une différence significative du odds ratio (3.26) vs le rr (1.98). C'est dû à la situation de l'échantillon où la prévalence de la maladie n'est pas faible (30% à 40%) et donc l'odds ratio est très difficilement interprétable. On devrait se concentrer sur le rr autour de 2 pour dire donc que : 
"On a donc un risque 2 fois plus élevé de présenter un état dépressif quand on a un évitement du danger élevé par rapport au contraire".
