#III/ Tests statistiques

  1. Descriptives
Croisement des 2 variables :
  - "existence d'un haut niveau d'évitement du danger"
  - "existence d'un diagnostic de dépression"

```{r}
table(smp.c$ed.b, smp.c$dep.cons, deparse.level = 2, useNA = "always")
```
depase.level renseigne le nom de nos variable.
useNA détermine le nombre de détenus ayant des données manquantes pour l'un des 2 variables.
Ici 126 détenus ont les 2.

Pour obtenir des pourcentages, ici estimant les proportions de déprimés chez les détenus ayant un haut niveau d'évitement du danger ou non :
```{r}
tab<-table(smp.c$ed.b, smp.c$dep.cons, deparse.level = 2)
prop.table(tab, 1)
```
28,7% de dépression chez ceux ayant un bas niveau d'évitement du danger contre 56,8% chez ceux ayant un haut niveau d'évitement du danger. Calcul p-value nécessaire ici, a priori très petit.

Estimons maintenant les proportions d'évitement du danger selon que les détenus sont déprimés ou non :
```{r}
prop.table(tab, 2)
```
48% des détenus avec un haut niveau dévitement du danger chez les déprimés
22% chez les non déprimés

  2. Test du chi²

Application du test d'une part sur la variable "existence ou non d'un haut d'évitement du danger" puis à la variable "existence ou non d'une dépression" :
```{r}
chisq.test(smp.c$ed.b, smp.c$dep.cons, correct=FALSE)
```
correct = TRUE propose un test avec correction de continuité, ce qui est plus robuste mais nettement moins puissant.
p-value très largement inférieur à 0,05, on peut donc en conclure que le hasard ne pourrait pas expliquer une telle différence de prévalence de dépression.

La taille de l'échantillon est suffisante et où les pourcentages comparés ne sont ni proches de 0% ni de 100%. Dans le cas contraire il existe le test exact de Fisher :
```{r}
fisher.test(smp.c$ed.b, smp.c$dep.cons)
```
Ici aussi très largement significatif.